---
title: "Calculo de Medidas de Desempenho"
output: html_notebook
editor_options: 
  chunk_output_type: console
---
```{r setup, echo = FALSE, warning=FALSE, message=FALSE, error=FALSE}
knitr::opts_chunk$set(echo = FALSE, warning=FALSE, message=FALSE, error=FALSE)

library(dplyr)
library(sf) #pra importar os dados espaciais e tal
library(purrr)
library(data.table)
library(readr)
library(tidyr)
```

# Quantidade de viagens utilizando o transporte coletivo por ônibus e por micro-ônibus (média das validações de dias úteis do ano de 2014 para o período entre 07:00 e 08:00)

```{r}
tabelas_resumo_int <- function(data) {
    data <- read_csv(data) %>%
      filter(as.character(momento) >= "07:00:00" & as.character(momento) < "08:00:00")
    
    data$nome_cartao <- iconv(data$nome_cartao, "UTF-8", "WINDOWS-1252")
    
    dia_correto <- Mode(as.character(data$dia))
    
    data <- data %>%
      mutate(hora1 = lubridate::hour(momento),
             dia1 = lubridate::day(dia),
             linha = as.factor(linha),
             tipo = if_else(nome_cartao %in% c("04-VALE TRANSPORTE", "12-VALE-TRANPORTE AVULSO", 
                                            "08-VT IDENTIFICAÇÃO", "08-VT IDENTIFICA<c3><87><c3><83>O"), "Vale Transporte",
                if_else(nome_cartao %in% c("02-ESTUDANTE ETUFOR", "11-ESTUDANTE COM DEBITO"), 
                                            "Estudante",
                ifelse(nome_cartao %in% c("GRATUIDADE IDENTIFIC. ETUFOR", "03-GRATUIDADE IDOSO",
                                          "GRAT. DEFICIENTE - C/ACOMP", "GRAT. DEFICIENTE - S/ACOMP"),
                                          "Gratuidade", nome_cartao))))
    
  vai <- data %>%
    group_by(integracao, tipo) %>%
    summarise(n=n()) %>%
    spread(integracao, n, fill = 0) %>%
    select(tipo, viagens = N, viagens_int = S) %>%
    mutate(dia = dia_correto)
  
  
return(vai)

}

# teste

arquivos <- dir("data/bilhetagem", full.names = TRUE, pattern="*.csv")

bora <- lapply(arquivos, tabelas_resumo_int)

# funcao para juntar todos os dataframes da lista em um dataframe so

tudo <- dplyr::bind_rows(bora)

# salvar

write_csv(tudo, "data/bilhetagem/resumos/total_viagens_tipo.csv")

```


# Tempo de Viagem

Aqui utilizaremos o aplicativo gmapsdistanceR.

```{r}
library(gmapsdistance)
library(gtools)

#abrir pontos

pontos_franco <- read.delim("pontos_franco.csv", sep= "\t") %>%
  st_as_sf(coords = c("X", "Y"), crs = 32724) %>% # criar um objeto sf com os pontos e o crs 32724 (WGS84 UTM 24S)
  st_transform(crs = 4326) # transformar  para crs 4326
  
coords <- st_coordinates(pontos_franco) #extrair as coordenadas

# extrair para dataframe
coords <- data.frame(GEOID = pontos_franco$ID, Y = coords[,"Y"], X = coords[,"X"])

# extrar para format entendido pelo googlemapsr
points <- data.frame(origem = paste(coords$Y, coords$X, sep="+"))

# permutar

combinations <- t(combn(points$origem, 2)) %>%
  as.data.frame()

fim <- data.frame(origem = combinations$.[1:3916], destino = combinations$.[3917:7832])


# usando gmapsdistance ----------------------------------------------------

# dataframe que veio la das medidas_de_desempenho.Rmd
coords <- fim[1:50,]

set.api.key("AIzaSyBJvWBakWOood-eQEA-Ril2KlabUsIJww0")

#deu certo

tempos <- gmapsdistance(as.character(coords$origem), as.character(coords$destino), 
                        mode = "transit", shape="long")

# usando map2 (bem mais rapido)

epa <- map2(coords$origem, coords$destino, gmapsdistance, mode="driving")

aff <- dplyr::bind_rows(epa)


# usando googleway --------------------------------------------------------

library(googleway)

#transformar cada par de coordenada em uma lista (ou seja, transformar cada linha da tabela em uma lista)


coords$GEOID <- NULL


coords.list <- setNames(split(coords, seq(nrow(coords))), rownames(coords))

#transformar lista de dataframes em lista de characteres

coords.list.c <- purrr::map(coords.list, as.numeric)

#tirar nomes

names(coords.list.c) <- NULL

set_key("AIzaSyBJvWBakWOood-eQEA-Ril2KlabUsIJww0") #minha
set_key("AIzaSyD83AlVmEaky92OYhtJdySwWWNLcs9wVqg") #lara
set_key("AIzaSyBYqV-oGivJMY_CB5eSClgnAVXfv0SwDrw") #franco1 #inutilizada
set_key("AIzaSyD5ZAyj5if3nuqrbmtco7edxExc8OYm7rs") #franco2 #inutilizada
set_key("AIzaSyDSGXCMVcDhckRPAdcxkxvWFE5n0r-kldU") #franco3 #inutilizada


#continuar do 8!!!!!!!!!
df <- google_distance(origins = coords.list.c[8],
                      destinations = coords.list.c,
                      mode = "driving",
                      simplify = FALSE)
View(df)

# para simplify = FALSE -> a cada 15 linhas retorna o valor que eu quero (duration_in_traffic)

tempos <- df[seq(from = 108, to = 1438, by = 15)]
distancias <- df[seq(from = 100, to = 1422, by = 15)]

# filtrar so os numeros
final7 <- data.frame(origem = pontos_franco$ID[7], 
                     destino = pontos_franco$ID,
                     distancia = gsub(pattern = "[^0-9]+", replacement = "", x = distancias),
                     tempo = gsub(pattern = "[^0-9]+", replacement = "", x = tempos))
View(final6)

# para simplificar:

distancia_sleep <- function(x, ...) {
  y <- google_distance(x, departure_time = as.POSIXct("2018-03-07 07:00:00"),...)
  Sys.sleep(10)
  y
}

final_1a25 <- map(coords.list.c[1:25], distancia_sleep, destinations = coords.list.c, mode = "driving", simplify = FALSE)

# contar palavras

length(grep("\\<duration\\>", final_21a25[["24"]]))

teste <- grep("\\<duration_in_traffic\\>", final_1a5[["1"]], value=TRUE)
teste <- grep("\\<distance\\>", final_1a5[["1"]])

#extrair distancias e tempo de viagem

pontos_final <- function (df) {
  if (length(df) == 1438) {
  tempos <- df[seq(from = 110, to = 1438, by = 15)]
  distancias <- df[seq(from = 102, to = 1430, by = 15)]
  
  
  } else if (length(df) == 1436) {
  tempos <- df[seq(from = 108, to = 1430, by = 15)]
  distancias <- df[seq(from = 100, to = 1430, by = 15)]

  } 
  
  oris <- data.frame(destination = pontos_franco$ID,
                      distancia = gsub(pattern = "[^0-9]+", replacement = "", x = distancias),
                     tempo = gsub(pattern = "[^0-9]+", replacement = "", x = tempos))
  return(oris)
}

#juntar todas as listas
ai <- do.call(c, list(final_1a25,
                      final_26a30, final_31a35, final_36a40, final_41a45, final_46a50,
                      final_51a75, 
                      final_76a89))

#APLICAR FUNCAO
oie <- purrr::map(ai, pontos_final)

#juntar todos os dataframes (VERSAO FINAL)
eita <- do.call(rbind, oie) %>%
  mutate(origin = rep(pontos_franco$ID, each = 89)) %>%
  select(origin, destination, distancia, tempo)

write_csv(eita, "matriz_tempo_carro.csv")

#usando stplanr para visualizar

library(stplanr)
library(sp)
library(RColorBrewer)
library(tmap)
tmap_mode("view")

palete <- brewer.pal(6, "Reds")

#converter de sf para sp

pontos_franco_sp <- as(pontos_franco, "Spatial")

mapview::mapView(pontos_franco)

od <- od2line(flow = eita[1:200,], zones = pontos_franco_sp)

mapview::mapview(od, zcol = "tempo", lwd = 4)

# e se eu quiser as rotas?

routes <- line2route(od, route_fun = route_osrm)

routes@data = cbind(routes@data, od@data)

routes@data$tempo <- as.numeric(as.character(routes@data$tempo))

mapview::mapview(routes, zcol = "tempo", legend = TRUE, color = palete, alpha=1) + 
  mapview::mapView(pontos_franco_sp, zcol = NULL, cex = 2)

# comparando os dados do google com os do openstreetmap

google_vs_osmr <- data.frame(google = routes@data$tempo, osmr = routes@data$duration)

```

Utilizando o googleway para transporte publico (não vamos utilizar):

```{r gway TP}
library(googleway)

#escolher uma
set_key("AIzaSyBJvWBakWOood-eQEA-Ril2KlabUsIJww0") #minha
set_key("AIzaSyD83AlVmEaky92OYhtJdySwWWNLcs9wVqg") #lara
set_key("AIzaSyBYqV-oGivJMY_CB5eSClgnAVXfv0SwDrw") #franco1 #inutilizada
set_key("AIzaSyD5ZAyj5if3nuqrbmtco7edxExc8OYm7rs") #franco2 #inutilizada
set_key("AIzaSyDSGXCMVcDhckRPAdcxkxvWFE5n0r-kldU") #franco3 #inutilizada

TP_1a5 <- map(coords.list.c[1:5], distancia_sleep, destinations = coords.list.c, mode = "transit", simplify = FALSE)


```


Os pontos passados são convertidos para o formato suportado pelo procedimento utilizado pelo OpenTripPlanner (colunas GEOID, Y, X).

```{r pontos franco}

#abrir pontos
pontos_franco <- read.delim("pontos_franco.csv", sep= "\t")

# criar um objeto sf com os pontos e o crs 32724 (WGS84 UTM 24S)
pontos <- sf::st_as_sf(pontos_franco, coords = c("X", "Y"), crs = 32724)

# transformar  para crs 4326
pontos <- sf::st_transform(pontos, crs = 4326)


#extrair as coordenadas
pontoss <- st_coordinates(pontos)

#transformar no formato do otp
data.frame(GEOID = pontos_franco$ID, Y = pontoss[,"Y"], X = pontoss[,"X"]) %>%
  readr::write_csv("points.csv")

# abrir o resultado do otp

vai <- readr::read_csv("traveltime_matrix.csv") %>%
  mutate(tempo = travel_time/60)

# explicacao

http://dev.opentripplanner.org/javadoc/0.19.0/org/opentripplanner/routing/algorithm/RaptorStateStore.html

```

