---
title: "Calculo de Medidas de Desempenho"
output:
  pdf_document: default
  html_notebook: default
editor_options:
  chunk_output_type: console
---
```{r setup, echo = FALSE, warning=FALSE, message=FALSE, error=FALSE}
knitr::opts_chunk$set(echo = FALSE, warning=FALSE, message=FALSE, error=FALSE)

library(dplyr)
library(sf) #pra importar os dados espaciais e tal
library(purrr)
library(data.table)
library(readr)
library(tidyr)
library(ggplot2)
library(forcats)
library(hrbrthemes)

source("R/funcoes_tratamento.R")
```

# Quantidade de viagens utilizando o transporte coletivo por ônibus e por micro-ônibus por tipo (média das validações de dias úteis do ano de 2014 para o período entre 07:00 e 08:00)

```{r}
tabelas_resumo_int <- function(data) {
    data <- read_csv(data) %>%
      mutate(momento = strftime(hora, format="%H:%M:%S", tz="UTC")) %>%
      filter(as.character(momento) >= "07:00:00" & as.character(momento) < "08:00:00")
    
    data$nome_cartao <- iconv(data$nome_cartao,to="ASCII//TRANSLIT")
    
    dia_correto <- Mode(as.character(data$dia))
    
    data <- data %>%
      mutate(hora1 = lubridate::hour(hora),
             dia1 = lubridate::day(hora),
             linha = as.factor(linha))
    
  #vai <- data %>%
    #group_by(integracao, tipo_cartao) %>%
    #summarise(n=n()) %>%
    #spread(integracao, n, fill = 0) %>%
    #select(tipo_cartao, viagens = N, viagens_int = S) %>%
    #mutate(dia = dia_correto)
  
  vai_linha <- data %>%
    group_by(integracao, tipo_cartao, nome_linha) %>%
    summarise(n=n()) %>%
    spread(integracao, n, fill = 0) %>%
    select(tipo_cartao, nome_linha, viagens = N, viagens_int = S) %>%
    mutate(dia = dia_correto)
  
  
return(vai_linha)

}

# teste

arquivos <- dir("data/bilhetagem/2015-03", full.names = TRUE, pattern="*.csv")

arquivos_semana <- arquivos[c(2:5, 8:12, 15:19, 22:26, 29:30)]

bora <- map(arquivos_semana, tabelas_resumo_int)

# funcao para juntar todos os dataframes da lista em um dataframe so

tudo_linha <- dplyr::bind_rows(bora)

# salvar

#write_csv(tudo, "data/bilhetagem/resumos/total_viagens_tipo.csv")

# criar tabela mais resumida com medias

tudo_media <- tudo %>%
  group_by(tipo_cartao) %>%
  summarise(viagens = mean(viagens),
            viagens_int = mean(viagens_int)) %>%
  gather(tipo_viagem, n, viagens:viagens_int)

tudo_media_linha <- tudo_linha %>%
  group_by(tipo_cartao, nome_linha) %>%
  summarise(viagens = mean(viagens),
            viagens_int = mean(viagens_int)) %>%
  gather(tipo_viagem, n, viagens:viagens_int)

# visualizar

# sem linha
ggplot(tudo_media, aes(x = tipo_viagem, y=n))+
  geom_col()+
  facet_wrap(~tipo_cartao)+
  theme_bw()

ggplot(tudo_media, aes(x = fct_reorder(tipo_cartao, n, desc=FALSE), y=n))+
  geom_col(color = "black", fill="tomato")+
  facet_wrap(~tipo_viagem, scales = "free")+
  theme_ipsum_rc(grid="Y")+
  labs(y = "Quantidade de Viagens",
       x = "Tipo de Cartão", 
       title = "Quantidade Média de Viagens Por Tipo de Cartão",
       subtitle = "Média dos dias úteis de março/2015",
       caption = "Fonte: Dados de Bilhetagem")
  #theme(text=element_text(size = 16, family="Arial Narrow"))

# por linha

tudo_media_linha %>% 
  filter(tipo_viagem == "viagens") %>%
  filter(row_number(desc(n)) <= 10 & n > 0) %>%
  ggplot(aes(x=fct_reorder(nome_linha, n), y=n))+
  geom_col(color = "black", fill="tomato")+
  facet_wrap(~tipo_cartao, scales="free")+
  theme_ipsum_rc(grid="X")+
    labs(y = "Quantidade de Viagens",
       x = "Linha", 
       title = "Quantidade Média de Viagens Por Linha",
       subtitle = "Média dos dias úteis de março/2015",
       caption = "Fonte: Dados de Bilhetagem")+
  coord_flip()
  
  

```


# Tempo de Viagem

Aqui utilizaremos o aplicativo gmapsdistanceR.

```{r}
library(gmapsdistance)
library(gtools)

#abrir pontos

pontos_franco <- read.delim("pontos_franco.csv", sep= "\t") %>%
  st_as_sf(coords = c("X", "Y"), crs = 32724) %>% # criar um objeto sf com os pontos e o crs 32724 (WGS84 UTM 24S)
  st_transform(crs = 4326) # transformar  para crs 4326
  
coords <- st_coordinates(pontos_franco) #extrair as coordenadas

# extrair para dataframe
coords <- data.frame(GEOID = pontos_franco$ID, Y = coords[,"Y"], X = coords[,"X"])

# usando googleway --------------------------------------------------------

library(googleway)

#transformar cada par de coordenada em uma lista (ou seja, transformar cada linha da tabela em uma lista)


coords$GEOID <- NULL


coords.list <- setNames(split(coords, seq(nrow(coords))), rownames(coords))

#transformar lista de dataframes em lista de characteres

coords.list.c <- purrr::map(coords.list, as.numeric)

#tirar nomes

names(coords.list.c) <- NULL

set_key("AIzaSyBJvWBakWOood-eQEA-Ril2KlabUsIJww0") #minha
set_key("AIzaSyD83AlVmEaky92OYhtJdySwWWNLcs9wVqg") #lara
set_key("AIzaSyBYqV-oGivJMY_CB5eSClgnAVXfv0SwDrw") #franco1 #inutilizada
set_key("AIzaSyD5ZAyj5if3nuqrbmtco7edxExc8OYm7rs") #franco2 #inutilizada
set_key("AIzaSyDSGXCMVcDhckRPAdcxkxvWFE5n0r-kldU") #franco3 #inutilizada


# para simplificar:

distancia_sleep <- function(x, ...) {
  y <- google_distance(x, departure_time = as.POSIXct("2018-03-07 07:00:00"),...)
  Sys.sleep(10)
  y
}

final_1a25 <- map(coords.list.c[1:25], distancia_sleep, destinations = coords.list.c, mode = "driving", simplify = FALSE)

# contar palavras

length(grep("\\<duration\\>", final_21a25[["24"]]))

teste <- grep("\\<duration_in_traffic\\>", final_1a5[["1"]], value=TRUE)
teste <- grep("\\<distance\\>", final_1a5[["1"]])

#extrair distancias e tempo de viagem

pontos_final <- function (df) {
  if (length(df) == 1438) {
  tempos <- df[seq(from = 110, to = 1438, by = 15)]
  distancias <- df[seq(from = 102, to = 1430, by = 15)]
  
  
  } else if (length(df) == 1436) {
  tempos <- df[seq(from = 108, to = 1430, by = 15)]
  distancias <- df[seq(from = 100, to = 1430, by = 15)]

  } 
  
  oris <- data.frame(destination = pontos_franco$ID,
                      distancia = gsub(pattern = "[^0-9]+", replacement = "", x = distancias),
                     tempo = gsub(pattern = "[^0-9]+", replacement = "", x = tempos))
  return(oris)
}

#juntar todas as listas
ai <- do.call(c, list(final_1a25,
                      final_26a30, final_31a35, final_36a40, final_41a45, final_46a50,
                      final_51a75, 
                      final_76a89))

#APLICAR FUNCAO
oie <- purrr::map(ai, pontos_final)

#juntar todos os dataframes (VERSAO FINAL)
eita <- do.call(rbind, oie) %>%
  mutate(origin = rep(pontos_franco$ID, each = 89)) %>%
  select(origin, destination, distancia, tempo)

write_csv(eita, "matriz_tempo_carro.csv")

#usando stplanr para visualizar

library(stplanr)
library(sp)
library(RColorBrewer)
library(tmap)
tmap_mode("view")

palete <- brewer.pal(6, "Reds")

#converter de sf para sp

pontos_franco_sp <- as(pontos_franco, "Spatial")

mapview::mapView(pontos_franco)

od <- od2line(flow = filter(eita, origin == 100), zones = pontos_franco_sp)

mapview::mapview(od, zcol = "tempo", lwd = 4)

# e se eu quiser as rotas?

routes <- line2route(od, route_fun = route_osrm)

routes@data = cbind(routes@data, od@data)

routes@data$tempo <- as.numeric(as.character(routes@data$tempo))

mapview::mapview(routes, zcol = "tempo", legend = TRUE, color = palete, alpha=1) + 
  mapview::mapView(pontos_franco_sp, zcol = NULL, cex = 2)

# comparando os dados do google com os do openstreetmap

google_vs_osmr <- data.frame(google = routes@data$tempo, osmr = routes@data$duration)

```

Utilizando o googleway para transporte publico (não vamos utilizar):

```{r gway TP}
library(googleway)

#escolher uma
set_key("AIzaSyBJvWBakWOood-eQEA-Ril2KlabUsIJww0") #minha
set_key("AIzaSyD83AlVmEaky92OYhtJdySwWWNLcs9wVqg") #lara
set_key("AIzaSyBYqV-oGivJMY_CB5eSClgnAVXfv0SwDrw") #franco1 #inutilizada
set_key("AIzaSyD5ZAyj5if3nuqrbmtco7edxExc8OYm7rs") #franco2 #inutilizada
set_key("AIzaSyDSGXCMVcDhckRPAdcxkxvWFE5n0r-kldU") #franco3 #inutilizada

TP_1a5 <- map(coords.list.c[1:5], distancia_sleep, destinations = coords.list.c, mode = "transit", simplify = FALSE)


```


Os pontos passados são convertidos para o formato suportado pelo procedimento utilizado pelo OpenTripPlanner (colunas GEOID, Y, X).

```{r pontos franco}

#abrir pontos
pontos_franco <- read.delim("pontos_franco.csv", sep= "\t")

# criar um objeto sf com os pontos e o crs 32724 (WGS84 UTM 24S)
pontos <- sf::st_as_sf(pontos_franco, coords = c("X", "Y"), crs = 32724)

# transformar  para crs 4326
pontos <- sf::st_transform(pontos, crs = 4326)


#extrair as coordenadas
pontoss <- st_coordinates(pontos)

#transformar no formato do otp
data.frame(GEOID = pontos_franco$ID, Y = pontoss[,"Y"], X = pontoss[,"X"]) %>%
  readr::write_csv("points.csv")

# abrir o resultado do otp

vai <- readr::read_csv("matriz_tempo_transit.csv") %>%
  mutate(tempo = travel_time/60)

# explicacao

http://dev.opentripplanner.org/javadoc/0.19.0/org/opentripplanner/routing/algorithm/RaptorStateStore.html

```

